【裁判字號】    95,再易,10
【裁判日期】    951115
【裁判案由】    拆屋還地
【裁判全文】
臺灣高等法院高雄分院民事判決          95年度再易字第10號
再審原告    乙○○
再審被告    北辰宮管理委員會
法定代理人  甲○○
上列當事人間請求拆屋還地事件，再審原告對於民國95年6 月28
日本院93年度上易字第151 號確定判決，提起再審之訴，本院判
決如下：
    主      文
再審之訴駁回。
再審訴訟費用由再審原告負擔。
    事實及理由
一、再審之訴顯無再審理由者，得不經言詞辯論，以判決駁回之
    ，民事訴訟法第502條第2項定有明文。
二、再審原告主張：再審原告於民國55年間即占有系爭坐落高雄
    縣六龜鄉○○段695 地號（整編前為高雄縣六龜鄉○○段61
    2 地號）面積23.4平方公尺土地（下稱系爭土地）並建房屋
    使用，距再審被告93年起訴時，已逾38年，即使再審原告於
    55 年 建屋之初係無權占用系爭土地，再審被告訴請拆屋還
    地之請求權時效，亦已罹於15年時效而消滅，自不得對再審
    原告主張拆屋還地之權利，台灣高等法院高雄分院93年度上
    易字第151 號確定判決（下稱原確定判決）准再審被告之請
    求，命再審原告應將系爭土地上之房屋拆除，並將土地返還
    再審被告，適用法規顯有錯誤。又再審原告占有系爭土地係
    再審被告本於互易之法律關係所交付，且長期容忍再審原告
    占有系爭土地，則再審原告占有系爭土地即有正當權源，原
    確定判決竟認再審原告應拆屋還地，適用法規顯有錯誤。原
    確定判決有民事訴訟法第496 條第1 項第1 款之適用法規顯
    有錯誤之再審事由等情，求為判決：(一)原確定判決廢棄。(二)
    再審被告在第二審之上訴駁回。
三、再審被告未提出書狀作何聲明或陳述。
四、經查：
  1.按民事訴訟法第496條第1項第1 款所謂適用法規顯有錯誤者
    ，係指確定判決所適用之法規顯然不合於法律規定，或與司
    法院現尚有效及大法官會議之解釋，或最高法院尚有效之判
    例顯然違反者而言，不包括漏未斟酌證據、取捨證據失當、
    認定事實錯誤及判決理由不備之情形在內（最高法院60年台
    再字第170號判例、63年台上字第880號判例、90年度台再字
    第27號判決參照）。
  2.再審原告主張：其於55年間即占有系爭土地並建屋使用，距
    再審被告93年起訴時，已逾38年，即使再審原告於55年建屋
    之初係無權占用系爭土地，再審被告訴請拆屋還地之請求權
    時效，已罹於15年時效而消滅，原確定判決准再審被告之請
    求拆屋還地，適用法規顯有錯誤云云。惟按已登記不動產所
    有人之回復請求權，無民法第125 條消滅時效規定之適用（
    司法院大法官會議釋字第107 號解釋參照），經查系爭土地
    於35年間即已登記為訴外人邱尾珍、邱泉共有，嗣轉輾登記
    為再審被告所有，有土地登記簿謄本可稽。足見系爭土地為
    已登記之不動產，依上說明自無消滅時效之適用。再審原告
    主張其占有系爭土地建屋使用，已逾38年，即使其於55年建
    屋之初係無權占用系爭土地，再審被告訴請拆屋還地，亦已
    罹於15年消滅時效而不可請求云云，並無可採。足見原確定
    判決適用法規並無顯有錯誤。
  3.再審原告又主張：其占有系爭土地係再審被告本於互易之法
    律關係所交付，且長期容忍再審原告占有系爭土地，則再審
    原告占有系爭土地即有正當權源，原確定判決竟認再審原告
    應拆屋還地，適用法規顯有錯誤云云。查原確定判決以：「
    按互易為當事人雙方約定互相移轉金錢以外之財產權之契約
    ，本件依被上訴人（即再審原告）之抗辯，上訴人（即再審
    被告）提供系爭土地予被上訴人建屋，被上訴人則提供土地
    予上訴人建廁所，而約定交換使用土地，並非約定移轉土地
    所有權，自不能認為互易，是被上訴人辯稱兩造間有互易關
    係存在云云，已有未合。又被上訴人抗辯兩造間有約定交換
    使用土地之事實，既為上訴人所否認，自應由被上訴人負舉
    證之責。」「被上訴人所舉證人張文記、潘文龍均不足憑以
    認定兩造間有約定交換使用土地之事實。」「被上訴人雖提
    出賣渡證1 紙，．．經查被上訴人所提賣渡證上並未記載訂
    約日期，被上訴人辯稱該賣渡證係72年間所簽，已屬無據。
    ．．．是被上訴人執上開賣渡證，辯稱北辰宮於55年間所蓋
    廁所之用地係伊購地與北辰宮約定交換使用之土地云云，自
    非可採。」「．．被上訴人固提出杜賣盡根契據，證明系爭
    土地所屬之695 地號土地係上訴人於46年12月25日向地主訴
    外人邱尾珍與邱泉所購，惟上訴人否認該契據為真正，且依
    該契據之內容，係記載邱尾珍與邱泉於46年12月25日因出賣
    坐落高雄縣六龜鄉○○段612 地號土地（即整編後695 地號
    土地）而立據予承買人王永等情，並非邱尾珍與邱泉售地予
    被上訴人所立之書面，．．，是縱認上開契據為真正，亦僅
    能證明邱泉與邱尾珍於46年間係將695 地號土地出賣予王永
    ，但不足證明上訴人於46年間曾向邱泉與邱尾珍購地並於55
    年間提供予被上訴人建屋而與被上訴人有約定交換使用土地
    之事實。」為由，認再審原告與再審被告間就系爭土地並無
    約定交換使用，亦無互易關係存在，再審原告係無權占有系
    爭土地。再審原告係對於原確定判決本於職權取捨證據、認
    定事實之行使而為指摘，揆諸前開說明，不發生適用法規錯
    誤之情形。
五、綜上所述，本件再審之訴核與民事訴訟法第496 條第1 項第
    1 款所定再審理由不符。從而，再審原告提起再審之訴，顯
    無理由，不應准許。爰不經言詞辯論而以判決駁回之。
六、據上論結，本件再審之訴顯無理由，爰依民事訴訟法第502
    條第2 項、第78條，判決如主文。
中    華    民    國    95    年    11    月    15    日
                            民事第五庭
                                審判長法官    蔡明宛
                                法      官    黃國川
                                法      官    曾錦昌
以上正本證明與原本無異。
本件不得上訴。
中    華    民    國    95    年    11    月    15    日
                                書  記  官    郭蘭蕙


司法院資訊處製作；財團法人民間司法改革基金會備份。
